臺灣臺北地方法院刑事判決　　　　　　　99年度易字第2149號
公　訴　人　臺灣臺北地方法院檢察署檢察官
被　　　告　胡學安
選任辯護人　張克西律師
上列被告因妨害自由案件，經檢察官提起公訴（99年度偵字第
9626號），本院判決如下：
    主  文
胡學安共同以強暴使人行無義務之事，處拘役伍拾日，如易科罰
金，以新臺幣壹仟元折算壹日。
    事  實
一、胡學安與黃惠慈二人係朋友關係，黃惠慈因欲尋林郁真商討
    債務問題，乃邀胡學安一同前往。其二人於民國99年3月5日
    上午10時35分許，至林郁真設於臺北市○○區○○路74號公
    司址前等候，嗣林郁真偕同其友人梁書華自該址走出，欲搭
    乘計程車離去之際，胡學安、黃惠慈立即上前詢問林郁真之
    姓名，林郁真不願理會逕行向前，詎胡學安與黃惠慈（未據
    起訴）二人竟共同基於妨害他人行使權利之犯意聯絡，胡學
    安先以身體阻擋林郁真去向，且於林郁真開啟計程車門之際
    ，復強行抓住林郁真之右手臂，使其無法順利搭乘計程車離
    去，而以此強暴之方式妨害林郁真行使離開權利。嗣林郁真
    乘隙擺脫胡學安，並衝進上開公司址內報警始查獲上情。
二、案經林郁真訴由臺北市政府警察局信義分局報告臺灣臺北地
    方法院檢察署檢察官偵查起訴。
    理  由
一、訊之被告胡學安對其有與黃惠慈於上開時、地前去尋找林郁
    真，並於林郁真現身之際，上前詢問其是否為林郁真等情，
    於本院審理時，坦承不諱，惟矢口否認有何妨害林郁真離去
    之舉，辯稱：伊並未有妨害林郁真之舉云云。本院經查：
  (一)被告與黃惠慈二人係朋友關係，因黃惠慈欲尋林郁真商討債
    務問題，乃邀被告一同前往。其二人於99年3月5日上午10時
    35分許，有至林郁真設於臺北市○○區○○路74號公司址前
    等候，嗣林郁真偕同其友人梁書華自該址走出，欲搭乘計程
    車離去之際，其二人乃上前詢問林郁真之姓名，惟林郁真並
    未搭理及回應，林郁真嗣有以奔跑方式返回其上開公司址內
    並報警等情，業據被告供述在卷，核與證人黃惠慈、林郁真
    、梁書華於本院審理時證述相符，此外復有臺北市政府警察
    局信義分局吳興街出所陳報單1紙在卷足憑。
  (二)而證人林郁真就當日案發之經過，於本院審理時證稱：當天
    伊與梁書華走出來之前，就有撥打電話叫了臺灣大車隊的計
    程車，計程車當時已經停在路邊，伊跟梁書華要走上前去搭
    計程車，被告與黃惠慈就一直朝伊與梁書華走過來，他們二
    人一直叫伊名字，但是他們二人對伊而言完全是陌生人，當
    下伊要上車的時候，被告不讓伊上車，有用身體阻擋伊上車
    ，而且有抓住伊的手，計程車車門原本伊已經打開，但又被
    被告關起來，不讓伊上車等語明確；而證人梁書華於本院審
    理時亦證稱：案發當日伊與林郁真要從大樓出去時，有一個
    女生問林郁真是不是林小姐，林郁真沒有回答，伊二人就是
    繼續往前走要搭計程車，被告就擋著伊二人，被告就一直擋
    不讓伊二人走，也不讓伊二人上車等語明確，二人證述案發
    當日之經過大致相符，要無出入之處，且證人林郁真、梁書
    華二人與被告、黃惠慈均不相識，此分據被告及證人黃惠慈
    供述在卷，是證人林郁真、梁書華自無設詞誣陷之理，再參
    酌被告亦坦言斯時林郁真、梁書華係自大樓內起出，而路邊
    亦有計程車等候，林郁真與梁書華係一直朝路邊起去，倘非
    被告、黃惠慈阻撓，其二人大可搭乘計程車離去，林郁真又
    豈會突折返回大樓內報警?此益徵證人林郁真、梁書華前揭
    證述，確屬實在。
  (三)被告與林郁真全不相識，於案發當日純係應黃惠慈之邀而一
    同前去尋找林郁真乙節，業據被告及證人黃惠慈陳述明確，
    而證人黃惠慈就其何以前去尋找林郁真乙節，於本院審理時
    係證稱：伊係受大陸地區人民丁衛（音譯）所託，代為處理
    林郁真積欠丁衛之債務等語，並提出委託書1份以實其說，
    是由證人黃惠慈上開證詞可知，本案純係因其而起，且證人
    黃惠慈對其自稱受丁衛委託處理債務之對象林郁真係一名女
    子乙節，要不爭執，且證人黃惠慈亦稱前去尋找林郁真之地
    點係臺北市○○區○○路74號，是在華納威秀再過去一點等
    語明確，該址係位於臺北市區，交通便利，要非偏僻人煙罕
    至之處，此亦為社會大眾所週知之事，是證人黃惠慈大可自
    行前往，然其竟邀與其自稱受委託處理債務毫無關係之被告
    一同前往，足徵黃惠慈邀同被告前往之目的即係欲造成林郁
    真之心理壓力甚明，且證人梁書華於本院審理時亦證稱：「
   （問：當被告阻擋你們離去時，該名女子有無阻止被告這樣
    做？）答：沒有」等語明確，復參以證人林郁真自始即向被
    告否認其即係林郁真，衡以常情，倘如黃惠慈所述，僅係單
    純請求被告駕載其前往上址，於林郁真否認之際，被告當會
    向黃惠慈再次確認或商議，然被告並未向黃惠慈加以確認，
    而係逕行阻擋林郁真之去向，此足徵黃惠慈於行前即以授意
    被告務必阻撓林郁真離去等情甚明，是被告與黃惠慈就被告
    前揭強制犯行，有犯意聯絡及行為分擔甚明。
  (四)至辯護人於本院審理時請求調閱被告於當日確有向臺北市政
    府警察局信義分局吳興街派出所報案之報案紀錄，待證事實
    為被告確有以林郁真涉犯詐欺案件而向警局報案，本案符自
    助行為云云。惟按為保護自己權利，對於他人之自由或財產
    施以拘束、押收或毀損者，不負損害賠償之責。但以不及受
    法院或其他有關機關援助，並非於其時為之，則請求權不得
    實行或其實行顯有困難者為限，依此規定，拘束他人自由或
    押收他人財產者，應即時向法院聲請處理，民法第151條、
    第152條第1項固分別定有明文，惟查，依證人黃惠慈前揭所
    述可知，縱有債務糾紛，亦係存在於黃惠慈、林郁真二人之
    間，要與被告無涉，是自不符民法自助行為之要件，是上開
    證據自無調查之必要，併此敘明之。
二、綜上所述，本件事證明確，被告所辯，無非事後圖卸之詞，
    不足採信，被告犯行洵堪認定，應依法論科。
三、核被告所為，係犯刑法第304條之強制罪。被告就上開犯行
    ，與黃惠慈有犯意聯絡及行為分擔，為共同正犯。爰審酌被
    告之犯罪動機、目的、手段、對被害人所生危害及犯後猶飾
    詞狡辯，未見悔改之意等一切情狀，量處如主文所示之刑，
    並諭知易科罰金之折算標準，以示警懲。
據上論斷，應依刑事訴訟法第284條之1、第299條第1項前段，刑
法第28條、第304條、第41條第1項前段，刑法施行法第1之1條第
1項、第2項前段，判決如主文。
本案經檢察官蘇維達到庭執行職務。
中    華    民    國   100    年    5     月    17    日
                  刑事第二十庭  法   官  柯姿佐
以上正本證明與原本無異。
如不服本判決應於收受送達後10日內向本院提出上訴書狀，並應
敘述具體理由；其未敘述上訴理由者，應於上訴期間屆滿後20日
內向本院補提理由書（均須按他造當事人之人數附繕本）「切勿
逕送上級法院」。告訴人或被害人如對於本判決不服者，應具備
理由請求檢察官上訴，其上訴期間之計算係以檢察官收受判決正
本之日期為準。
                                書記官  劉穗筠
中    華    民    國   100    年    5     月    17    日
附錄本案論罪科刑法條全文
中華民國刑法第304條
（強制罪）
以強暴、脅迫使人行無義務之事或妨害人行使權利者，處 3 年
以下有期徒刑、拘役或 3 百元以下罰金。
前項之未遂犯罰之。